【裁判字號】    97,訴緝,160
【裁判日期】    971030
【裁判案由】    偽造文書
【裁判全文】
臺灣臺北地方法院刑事判決             97年度訴緝字第160號
公  訴  人  臺灣臺北地方法院檢察署檢察官
被      告  甲○○
選任辯護人 陳淑芬律師
上列被告因偽造文書案件，經檢察官聲請以簡易判決處刑（91年
度偵字第9467號），本院認不宜以簡易判決處刑（受理案號為91
年度簡字第2753號），改依通常程序審理，被告於準備程序進行
中就被訴事實為有罪之陳述，經合議庭裁定改行簡式審判程序，
本院判決如下：
    主  文
甲○○連續行使偽造私文書，足以生損害於公眾及他人，處有期
徒刑陸月，減為有期徒刑參月，如易科罰金，以銀元參佰元即新
臺幣玖佰元折算壹日。
以許勝杰名義書立之授權書及借據上偽造之「許勝杰」署押均沒
收。
    事  實
一、甲○○與乙○○（原名許勝杰）係夫妻關係，詎甲○○因在
    外積欠賭債無力償還，明知自己並未經乙○○之同意，竟基
    於偽造文書之概括犯意，於不詳日時、處所，先偽造「許勝
    杰」名義之授權書，並盜用許勝杰之印文於其上後，持該偽
    造之授權書及乙○○所有之土地、建物權狀（地號為臺北縣
    深坑鄉○○○段深坑子小段21號、21-9號，建號為臺北縣深
    坑鄉○○○段深坑子小段1376號、2121號），於民國90年1
    月30日某時許，向臺北縣新店市地政事務所之人員，辦理最
    高限額抵押權設定，並以不知情之詹清泉為權利人，使該主
    管之公務員依此將不實之地政資料登載於職務上所掌之公文
    書上，足以生損害於乙○○及地政主管機關相關資料記載之
    正確性，嗣持該記載不實之土地、建物權狀向詹清泉貸得新
    臺幣7百萬元，復連續偽造「許勝杰」名義之借據2紙，並盜
    用許勝杰之印文於該借據上後，交付詹清泉以為借款證明，
    足以生損害於乙○○，嗣乙○○發現權狀遺失，申請補發時
    ，始發現上情。
二、案經乙○○訴由臺灣臺北地方法院檢察署檢察官偵查後聲請
    以簡易判決處刑，本院改依通常程序後復以簡式審判程序審
    理。
    理  由
壹、程序部分：
一、本件被告甲○○所犯之罪，其法定刑為7年以下有期徒刑，
    且非死刑、無期徒刑或最輕本刑有期徒刑3年以上之罪，亦
    非高等法院管轄第一審案件，且於準備程序進行中，被告先
    就被訴事實為有罪之陳述，經告知被告簡式審判程序之旨，
    並聽取檢察官、被告之意見後，本院合議庭裁定由受命法官
    進行簡式審判程序，是本件之證據調查，依刑事訴訟法第
    273條之2規定，不受同法第159條第1項、第161條之2、第
    161條之3、第163條之1及第164條至第170條規定之限制，合
    先敘明。
二、被告甲○○於警、偵訊之供述，非出於強暴、脅迫、利誘、
    詐欺、疲勞訊問、違法羈押或其他不正方法取得，依刑事訴
    訟法第156條第1項、第158條之2得採為證據。
三、證人乙○○、詹清泉於本院具結之證據，與其分別於偵查中
    具結之供述大致相符，渠等所供自得採為證據。
四、按被告以外之人於審判外之陳述，雖不符前4條之規定，而
    經當事人於審判程序同意做為證據，法院審酌該言詞陳述或
    書面陳述作成時之情況，認為適當者，亦得為證據。當事人
    、代理人或辯護人於法院調查證據時，知有第159條第1項不
    得為證據之情形，而未於言詞辯論終結前聲明異議者，視為
    有前項之同意，為刑事訴訟法第159條之5所明定。證人乙○
    ○、詹清泉分別於偵訊之證述，被告於審判期日均表示無意
    見，證人等於偵查中具結證述，核無顯不可信知其況，依同
    法第159條之1第2項得為證據。
五、後列非供述證據，均非違法取得之證據，且或係從事業務之
    人於業務上製作之證明文書、記錄文書，核無顯不可信情況
    ，故依同法第158條之4反面解釋、第159條之4第2款得為證
    據。
貳、實體部分：
一、前揭犯罪事實，業據被告甲○○於本院審理時坦承不諱，核
    與告訴人乙○○於偵訊時指訴之情節相符，並經證人詹清泉
    於偵查中具結證述屬實，復有偽造之乙○○名義授權書影本
    1紙、借據影本2紙、土地及建物登記謄本各2份附卷可資佐
    證，足認被告所為自白核與事實相符，應堪採信。綜上所述
    ，本件事證明確，被告上述犯行明確，應予依法論科。
二、查被告行為後，刑法於94年1月7日修正通過、於94年2月2日
    公布、於95年7月1日施行，其中刪除刑法第56條，並修正第
    2條、第28條、第33條、第41條、第55條等規定。按行為後
    法律有變更者，適用行為時之法律，但行為後之法律有利於
    行為人者，適用最有利於行為人之法律，現行刑法第2條第1
    項訂有明文。此條規定乃與刑法第1條罪刑法定主義契合，
    而貫徹法律禁止溯及既往原則，係規範行為後法律變更所生
    新舊法律比較適用之準據法，是刑法第2條本身雖經修正，
    但刑法第2條既屬適用法律之準據法，本身尚無比較新舊法
    之問題，應一律適用裁判時之現行刑法第2條規定以決定適
    用之刑罰法律，先予辨明。又以本次刑法修正之比較新舊法
    ，應就罪刑有關之共犯、未遂犯、想像競合犯、牽連犯、連
    續犯、結合犯，以及累犯加重、自首減輕暨其他法定加減原
    因（如身分加減）與加減例等一切情形，綜其全部罪刑之結
    果而為比較，至於緩刑之宣告，則應適用新法第74 條之規
    定，而從刑附屬於主刑，除法律有特別規定者外，依主刑所
    適用之法律，最高法院95年5月23日著有95年度第8次刑庭會
    議決議可資參照。嗣最高法院於95年11月7日95年度第21次
    刑事庭會議再著有決議認為，前揭決議係就「刑法94年修正
    施行後之法律比較適用決議」，而刑法第2條係規範行為後
    「法律變更」所生新舊法比較適用之準據法，故如新舊法處
    罰之輕重相同，即無比較適用之問題，非此條所指之法律有
    變更，應依一般法律適用原則，適用裁判時法，例如：修正
    後刑法第55條就想像競合犯部分增加但書關於科刑之限制，
    為法理之明文化，而修正後刑法第59條則為法院就酌減審認
    標準見解之明文化，均非法律變更，其餘為純文字修正者，
    更應同此。經查：
（一）刑法第216條、第214條之行使使公務員登載不實罪，法定
      刑為得處銀元5百元以下罰金，據修正後刑法施行法增訂
      第1條之1：「中華民國94年1月7日刑法修正施行後，刑法
      分則編所定罰金之貨幣單位為新臺幣。94年1月7日刑法修
      正時，刑法分則編未修正之條文定有罰金者，自94年1月7
      日刑法修正施行後，就其所定數額提高為30倍。但72年6
      月26日至94年1月7日新增或修正之條文，就其所定數額提
      高為3倍」及刑法第33條第5款修正為：「主刑之種類如下
      ：五罰金：新臺幣1千元以上，以百元計算之」等規定，
      是依修正後之法律，上開行使使公務員登載不實罪所得科
      處之罰金刑最高額維持不變，最低額則提高為新臺幣1千
      元，是比較修正前、後之刑罰法律，自以被告行為時關於
      科處罰金刑之法律較有利於被告。
（二）刑法第56條連續犯之規定業於94年2月2日修正公布刪除，
      是於新法修正施行後，被告之數犯罪行為，即須分論併罰
      。此刪除雖非犯罪構成要件之變更，但顯已影響行為人刑
      罰之法律效果，自屬法律有變更，依新法第2條第1項規定
      ，比較新、舊法結果，仍應適用較有利於被告之行為時法
      律即舊法論以連續犯，此亦有最高法院95年度第8次刑事
      庭會議決議參照。
（三）又被告行為後，刑法第55條後段之牽連犯規定亦於94年2
      月2日修正公布刪除，是於新法修正施行後，被告所為關
      於偽造文書、詐欺取財等犯行，即須分論併罰。比較新舊
      法之規定，修正後之規定對於被告較為不利，依刑法第2
      條第1項之規定，自應適用行為時且較有利於被告之法律
      ，即修正前刑法第55條後段之規定，從較重之一罪予以論
      處。
（四）經綜合上述各條文修正前、後之比較，揆諸前揭最高法院
      決議2則及修正後刑法第2條第1項前段、後段規定之「從
      舊、從輕」原則，除刑法第28條應直接適用修正後之規定
      外，其餘關於罰金刑、連續犯、牽連犯等項，則應適用被
      告行為時之法律，即修正前刑法之相關規定，予以論處。
三、核被告所為，係犯刑法第216條、第210條之行使偽造私文書
    罪及同法第214條之使公務員登載不實罪。被告偽造許聖杰
    之署名及盜用印文乃係偽造私文書之階段行為，而其偽造私
    文書之低度行為應為行使偽造私文書之高度行為所吸收，均
    不另論罪。被告先後多次行使偽造私文書之犯行，時間緊接
    、所犯係犯罪構成要件相同之罪名，顯係基於概括犯意而為
    ，應依修正前刑法第56條關於連續犯之規定，論以一罪，並
    加重其刑。又被告所犯連續行使偽造私文書罪與使公務員登
    載不實罪間，有方法結果之牽連關係，應依修正前刑法第55
    條規定，以牽連犯論，並從較重之連續行使偽造私文書一罪
    論處。爰審酌被告前未曾因犯罪經判決執行，有臺灣高等法
    院被告前案紀錄表可稽，素行尚可，犯罪後已坦承犯行，與
    其犯罪之動機、手段、目的及因此犯罪所生之危害等一切情
    狀，量處如主文所示之刑。又被告行為時之刑法第41條第1
    項前段規定：「犯最重本刑為5年以下有期徒刑以下之刑之
    罪，而受6個月以下有期徒刑或拘役之宣告，因身體、教育
    、職業、家庭之關係或其他正當事由，執行顯有困難者，得
    以1元以上3元以下折算1日，易科罰金。」，又被告行為時
    之易科罰金折算標準，修正前罰金罰鍰提高標準條例第2條
    前段（現已刪除）規定，就其原定數額提高為100倍折算1日
    ，則被告行為時之易科罰金折算標準，應以銀元300元折算1
    日，經折算為新臺幣後，應以新臺幣900元折算為1日。惟95
    年7月1日修正公布施行之刑法第41條第1項前段則規定：「
    犯最重本刑為5年以下有期徒刑以下之刑之罪，而受6個月以
    下有期徒刑或拘役之宣告者，得以新臺幣1千元、2千元或3
    千元折算1日，易科罰金。」，比較修正前後之易科罰金折
    算標準，以被告行為時之95年7月1日修正公布施行前規定，
    較有利於被告，依現行刑法第2條第1項前段應適用修正前刑
    法第41條第1項前段規定其折算標準。末查，被告犯罪時間
    係在96年4月24日之前，所犯非中華民國九十六年罪犯減刑
    條例第3條所列之罪，符合減刑條件，依減刑條例第2條第1
    項第3款減其宣告刑二分之一，故減為有期徒刑月，並依修
    正前刑法第41條第1項前段規定，就被告減刑後之刑定其折
    算標準。被告以許勝杰名義書立之授權書及借據上偽造之許
    勝杰署押，雖未扣案，惟不能證明業已滅失，不問屬於犯人
    與否，均應依刑法第219條規定宣告沒收之。
四、據上論斷，應依刑事訴訟法第273條之1第1項、第299條第1
    項前段，刑法第2條第1項前段、刑法第216條、第210條、第
    214條、第219條，修正前刑法第56條、第55條、第41條第1
    項前段，刑法施行法第1條之1，中華民國96年罪犯減刑條例
    第2條第1項第3款、第9條、第7條第1項、第2項，95年5月17
    日修正前罰金罰鍰提高標準條例第2條，現行法規所定貨幣
    單位折算新臺幣條例第2條，判決如主文。
本案經檢察官鄧巧羚到庭執行職務。
中    華    民    國    97    年    10    月    30    日
                  刑事十二庭  法  官  曾正龍
以上正本證明與原本無異。
如不服本判決，應於判決送達後10日內，向本院提出上訴狀。
                              書記官  彭自青
中    華    民    國    97    年    10    月    30    日
附錄本案論罪科刑法條全文：
中華民國刑法第210條
偽造、變造私文書，足以生損害於公眾或他人者，處5年以下有
期徒刑。
中華民國刑法第214條
明知為不實之事項，而使公務員登載於職務上所掌之公文書，足
以生損害於公眾或他人者，處3年以下有期徒刑、拘役或5百元以
下罰金。
中華民國刑法第216條
行使第210條至第215條之文書者，依偽造、變造文書或登載不實
事項或使登載不實事項之規定處斷。


司法院資訊處製作；財團法人民間司法改革基金會備份。
